臺灣屏東地方法院民事裁定　　　　　 110年度消債清字第43號
聲　請　人
即 債務 人　許立浤即許宗文


代　理　人　劉玟欣律師
上列當事人聲請消費者債務清理事件，本院裁定如下：
    主  文
債務人許立浤即許宗文自民國111 年2 月7 日中午12時起開始清
算程序。
命司法事務官進行本件清算程序。
    理  由
一、按更生方案未依消費者債務清理條例（下稱消債條例）第59
    條、第60條規定可決時，除有該條例第12條、第64條規定之
    情形外，法院應以裁定開始清算程序。又法院開始清算程序
    之裁定，應載明其年、月、日、時，並即時發生效力，消債
    條例第61條第1 項、第83條第1 項定有明文。另法院裁定開
    始清算程序後，得命司法事務官進行清算程序，復為消債條
    例第16條第1 項前段所明定。
二、經查：
㈠、聲請人前聲請更生，經本院以108年度消債更字第160號裁定
    自民國109 年3 月13日中午12時起開始更生程序。旋聲請人
    於更生程序進行中之109 年9 月21日，提出分6 年、72期、
    每期清償新臺幣（下同）6,000 元、清償總額432,000 元之
    第一次更生方案，本院司法事務官復依消債條例第61條第2
    項規定諭知聲請人及債權人擬轉換清算程序之法律效果，並
    命聲請人及債權人表示意見，惟未獲債權人會議可決。司法
    事務官復以109 年11月3 日屏院進民執玉字第109 司執消債
    更14號函命聲請人提出第二次更生方案，若不為提出新更生
    方案，並就轉清算程序陳述意見。聲請人復於109 年10月18
    日提出分6 年、72期、每期清償10,000元、清償總額720,00
    0 元之第二次更生方案，然亦未獲債權人會議可決。又本院
    司法事務官審酌聲請人支出狀況變動，遂於110 年4 月26日
    訊問時命聲請人於15日內提出新更生方案，然聲請人提出第
    三次更生方案後，於110 年6 月17日具狀撤回更生方案，並
    請求裁定開始清算程序等情，經核閱109 年度司執消債更字
    第14號更生事件全卷自明。基此，上開各更生方案俱未經債
    權人會議可決，且聲請人始終無法提出較高清償成數之更生
    方案等事實，均足認定。
㈡、關於聲請人之收入部分，聲請人現於民主進步黨屏東縣黨部
    擔任公費助理，每月收入約34,416元，另有加班費每月7,00
    0 元，合計41,416元，有立法院證明書、在職證明書及領取
    薪資存摺影本可參，堪信屬實。準此，聲請人於更生方案履
    行期間可處分所得總額為2,981,752 元（計算式：41,416×
    72＝2,981,752 ）。至於支出部分，聲請人主張每月必要支
    出15,946元，雖未提出全部單據供本院審酌，應依消債條例
    第64條之2 第1 項規定，惟低於以111 年衛生福利部公告臺
    灣省每人每月最低生活費之1.2 倍即17,076元計算之數額，
    應屬確實。又聲請人育有成年之女，現年21歲，現仍在學中
    ，有戶籍謄本、學生證影本可佐，堪認有受聲請人扶養之必
    要。而上開扶養義務，應由聲請人及其配偶共同負擔，並以
    上開基準計算，聲請人每月應負擔每人扶養費為8,538 元（
    計算式：17,076÷2 ＝8,538 ），則聲請人主張低於上開金
    額之扶養費7,973 元，亦足採信。從而，聲請人於更生方案
    履行期間之必要生活費用及扶養費合計應為1,722,168 元（
    計算式：【15,946＋7,973 】×72＝1,722,168 ）。
㈢、聲請人有富邦人壽保險股份有限公司、國泰人壽保險股份有
    限公司保單解約金分別為103,873 元、57,500元，有上開保
    險公司函文可佐，堪認聲請人之財產有清算價值。本院審酌
    聲請人提出之更生方案，以其於更生方案履行期間可處分所
    得總額2,981,752 元，扣除必要生活費用1,722,168 元後，
    所剩餘額為1,259,584 元，再加計103,873 元及57,500元，
    共為1,420,957 元。而依消債條例第64條之1 點規定，須逾
    9/10即1,278,861 元（計算式：1,420,957 ×9/ 10 ＝1,27
    8,861 ，小數點以下四捨五入）已用於清償，始足認聲請人
    已盡力清償，惟聲請人提出之更生方案清償總額為720,000
    元，尚低於上開金額，難認已盡力清償。
三、綜上，本件與消債條例第64條第1 項前段關於得逕行裁定認
    可更生方案此規定之要件不合。又本件亦查無消債條例第12
    條規定之情形，則本院自得依消債條例第61條第2 項規定，
    於向聲請人、債權人曉諭更生程序轉換為清算程序之法律效
    果，使其等有陳述意見之機會後，依同條第1 項規定裁定開
    始清算程序，並命司法事務官進行本件清算程序。至同條第
    3 項固規定：「第1 項裁定得為抗告，並於裁定確定時，始
    得進行清算程序」，惟參於101 年1 月4 日增訂該規定之立
    法理由，係指倘聲請人爭執本件有消債條例第12、64條所定
    情形，而不應受法院開始清算程序之裁定者，得提起抗告以
    為救濟，且於本裁定確定時，始由司法事務官進行清算程序
    ，並非指各債權人均得對本裁定提起抗告，附此敘明。
四、依首開規定，裁定如主文。
中    華    民    國   111    年    2     月    7     日
                      民事庭  法  官  曾吉雄
上為正本係照原本作成
如不服本裁定，應於裁定送達後10日內，以書狀向本院提出抗告
，並繳納抗告費新臺幣1千元
中    華    民    國   111    年    2     月    7     日
                              書記官  潘豐益